【裁判字號】    90,訴,302
【裁判日期】    901112
【裁判案由】    損害賠償
【裁判全文】
臺灣桃園地方法院民事判決  九十年度訴字第三○二號
    原      告  乙○○
    被      告  甲○○
右當事人間損害賠償事件，經本院刑事庭移送前來，本院判決如左：
    主    文
被告應給付原告新臺幣柒萬柒仟柒佰貳拾元，及民國八十九年二月四日起至清償日止
按年息百分之五計算之利息。
原告其餘之訴駁回。
訴訟費用由被告負擔一三二分之五，餘由原告負擔。
本判決原告勝訴部分於原告以新台幣貳萬陸仟元供擔保後，得為假執行。被告於假執
行程序實施前，以新台幣柒萬柒仟元供擔保後，得免為假執行。
原告其餘假執行之聲請駁回。
    事    實
甲、原告方面：
一、聲明：求為判決（一）被告應給付原告新台幣一百三十二萬及自起訴狀繕本送達
          翌日即民國八十九年二月四日起至清償日止按年息百分之五計算之利息。
          （二）願供擔保請准宣告假執行。
二、陳述：
    （一）被告於民國八十八年七月一日駕駛車牌號碼ＯＷ二六０五號自小客車在桃
          園市○○路二百七十一號前，自後將第三人盧江洲搭載原告行駛中之牌照
          ＦＡＣ六九八號機車追撞倒地，原告首當其衝，致原告左脛、排骨開放性
          骨折，按經臺灣桃園地方法院檢察署提起公訴，並由鈞院依過失傷害將被
          告判處有期徒刑三月確定。
    （二）原告為被害人，自左腳骨折經醫治後迄今已七個月，仍然無法痊癒，必須
          繼續治療完全康復後始能再一次開刀拆除接骨之鋼釘，再治療一段期間，
          預計自即日起需要一年八個月，原告目前服兵役，將於八十九年三月底退
          休，而原告在服兵役前係在鐵工廠負責車床工作，完全依靠身體勞力，因
          左腳骨折，退伍後尚須一年六個月始能重回工作崗位，此一期間不能工作
          之薪資收入，每月三萬五千元，一年六個月共計六十二萬元，此部份原告
          所受之損失，應由被告負賠償責任。又原告遭受左腳完全骨折，長期受折
          磨，且退伍後尚須第二次開刀取出鋼釘，精神上痛苦極大，此部份請求被
          告賠償精神慰撫金七十萬元，共計原告之損失為一百三十二萬元。
三、證據：提出戶籍謄本一紙、診斷證明書二紙為證。
乙、被告方面：
一、聲明：求為判決駁回原告之訴；如為不利於被告之判決，被告願供擔保請准免為
          假執行。
二、陳述：
    （一）八十八年七月一日十九時，被告同往常開車回家，但至住家巷口左轉，且
          經停車於中線查看後再行轉彎，不料遭第三人盧江洲無照駕駛且用超速至
          六十公里時速撞及被告，當日為正常上班日，且桃鶯路為桃園與鶯歌間之
          交通要道，又附近即是龜山工業區，平日交通量極大，一般車速僅可達十
          公里，然原告與第三人盧江洲竟用六十公里之時速飛車行駛於一公尺間隙
          ，且無照駕駛，故被告根本無從反應，顯然本件車禍之發生，非被告所得
          預見，縱然被告已盡相當注意之義務，仍無法避免，且於車禍發生後將原
          告送醫救治，此等非因故意或過失，不法侵害他人之權利，且已盡善良之
          注意義務，被告自無庸負責。
    （二）退步言，縱認被告應負賠償責任，原告請求減少勞動能力損害額及慰撫金
          之部分亦有未當，因原告為車床機工，此項工作以手部操作為主，而原告
          正值二十一歲之體力，怎會因左腳骨折而於治療九個月後，對於原來之車
          床工作有影響，又原告車禍發生當時為現役軍人，每日於部隊服役期間，
          均因傷可免其操練之苦，如何有精神上之痛苦，故其請求減少勞動能力及
          精神慰撫金亦有未當。
    （三）原告搭乘第三人盧江洲所駕駛之機車，超速行駛，且應知第三人並無駕照
          ，致第三人駕駛之機車發生車禍而遭波及受傷，第三人盧江洲為原告之使
          用人，依據民法第二百二十四條類推適用同法第二百十七條之規定原告亦
          與有過失應適用過失相抵之原則免除或減輕賠償金。
丙、本院依職權囑託奇美醫院為鑑定；並調取本院八十九年度交易字第四八號刑事卷
    。
    理      由
一、本件原告起訴主張被告於八十八年七月一日駕駛車牌號碼ＯＷ二六０五號自小客
    車在桃園市○○路二百七十一號前，自後將第三人盧江洲搭載原告行駛中之車號
    ＦＡＣ六九八號機車追撞倒地，致原告左脛、排骨開放性骨折，按經臺灣桃園地
    方法院檢察署提起公訴，並由鈞院依過失傷害將被告判處有期徒刑三月確定。原
    告為被害人，自左腳骨折經醫治後迄今已七個月，仍然無法痊癒，必須再治療一
    段期間，預計自即日起需要一年八個月，原告目前服兵役，將於八十九年三月底
    退休，而原告在服兵役前係在鐵工廠負責車床工作，完全依靠身體勞力，因左腳
    骨折，退伍後尚須一年六個月始能重回工作崗位，此一期間不能工作之薪資收入
    ，每月三萬五千元，一年六個月共計六十二萬元。又原告遭受左腳完全骨折，長
    期受折磨，精神上痛苦極大，此部份請求被告賠償精神慰撫金七十萬元，共計原
    告之損失為一百三十二萬元。
二、被告則以肇事當時第三人盧江洲搭載原告無照駕駛並以六十公里之時速飛車行駛
    於車陣中，依據當時情況天色已暗，且第三人盧江洲之車速極快，被告根本無從
    注意，顯然本件車禍之發生，非被告所得預見，縱然被告已盡相當注意之義務，
    仍無法避免，被告對於車禍之發生應無過失可言。再原告主張其為車床機工，此
    項工作以手部操作為主，而原告正值二十一歲之體力，治療九個月後，對於原來
    之車床工作應無影響，又原告車禍發生當時為現役軍人，此身體上之傷害將免其
    操練之苦，如何有精神上之痛苦，故其請求減少勞動能力及精神慰撫金均有未當
    。末第三人盧江洲為原告之使用人，其駕駛之機車，超速行駛且無駕照，第三人
    盧江洲對於車禍之發生應有過失，盧江洲既為原告之使用人，依據民法第二百二
    十四條類推適用同法第二百十七條之規定，原告亦應承擔盧江洲之過失責任而適
    用過失相抵之原則免除或減輕賠償金。
三、本件原告起訴主張告於八十八年七月一日十九時許，駕駛車號ＯＷ－二六０五號
    自用小客車，沿桃園縣桃園市○○路往鶯歌方向行駛，於是日十九時十七分許行
    經桃園縣桃園市○○路二七五巷口欲左轉彎入桃鶯路二七五巷，適桃鶯路對向有
    訴外人盧江洲無照駕駛車牌號碼ＦＡＣ－六九八號重型機車搭載原告往桃園方向
    行駛至該巷口，雙方於巷口發生擦撞，致使原告受有左脛及排骨開放性骨折等事
    實，為被告所不爭執，並業據原告提出驗傷診斷書一紙，核與第三人盧江洲於偵
    查庭所證述之情節互核一致，並有三軍總醫院八十九年三月十四日（八九）善利
    字第三０八四號函一紙、桃園縣憲兵隊製作車禍現場示意圖及現場相片六紙附於
    前述刑事卷在卷可查，故堪信原告主張為真實。又依據前述刑事卷所附之車禍現
    場圖及現場地形照片觀之：被告行駛者乃為雙向車道之市區道路，欲左轉入二七
    五巷，故已越過中線暫停於對向車道之交叉路口，而第三人盧江洲則為對向直行
    車，並以時速五十公里之速度行駛於市區道路。按汽車行駛至交叉路口，其行進
    、轉彎、應依左列規定：六、轉彎車應讓直行車先行，此道路交通安全規則第一
    百零二條第一項第六款前段定有明文；本件被告違反上開規定，疏未禮讓盧江洲
    所騎乘搭載原告之直行機車先行通過，遽而左轉彎穿越前開交叉路口，且依當時
    天候為晴天、路況視線均屬良好之情況下，並無不能注意之情事，竟疏未注意致
    撞擊訴外人盧江洲所騎乘之機車，致機車後座乘客即原告受有上述身體上之傷害
    ，其有過失甚明。又按行車速度，依標誌規定，無標誌者，應依左列規定：一、
    在市區道路，時速不得超過四十公里；又汽車行駛時，駕駛人應注意車前狀況及
    兩車併行之間隔，並隨時採取必要之安全措施，此道路交通安全規則第九十三條
    第一項第一款、第九十四條第三項亦分別規定甚詳。訴外人盧江洲於本院刑事庭
    訊問時坦承亦無照駕駛，車速約五十至六十公里間，其有超速行駛之事實，已極
    明確，且訴外人盧江洲於本院刑事庭時證稱：其前方有一箱型車擋住視線，核與
    被告所稱至該巷口有一箱型車暫停禮讓其左轉彎之情相符，訴外人盧江洲既見同
    向行駛車輛暫停於巷口，依情更應密切注意前方車輛動態避免肇事，詎其竟未減
    速慢行，反更以五十至六十公里間時速超速行駛，就本件事故發生，自亦有過失
    ，此經本院刑事庭送請鑑定結果，亦同此見，此有臺灣桃園縣區車輛行車事故鑑
    定委員會八十九年六月二十六日八九府車桃字第八九０六三六號函之鑑定意見書
    附於前述刑事卷可查。足見，被告之過失行為與原告之傷害結果顯有相當因果關
    係，再訴外人盧江洲對於車禍之發生亦與有過失，被告此部份抗辯應為可採。
四、按因故意或過失，不法侵害他人之權利者，負損害賠償責任；不法侵害他人之身
    體、健康被害人雖非財產上之損害，亦請求賠償相當之金額，此民法第一百八十
    四條第一項前段、第一百九十三條第一項及第一百九十五條均定有明文。本件被
    告因過失不法侵害原告之身體，造成原告身體上之傷害，自應對原告負賠償責任
    。茲將原告之請求分述如下：
（一）喪失勞動能力部分：
      原告主張其因此傷害造成骨折，從起訴之日即八十九年一月份起尚須一年八個
      月始能痊癒，而其於八十九年三月退伍後，將從事車床工作，預計將一年六個
      月無法工作，其工作損失以每月三萬五千元計算，將損失六十二萬元云云。然
      查：據三軍總醫院診斷結果：原告於八十八年七月一日移入鋼釘固定，宜休養
      三個月；又經本院函請財團法人奇美醫院對原告為醫學鑑定之結果：八十九年
      七月十二日手術拔釘，約二個星期可以走路，此分別有三軍總醫院之診斷證明
      書及奇美醫院函文各一紙附卷可查，足見，原告並無所謂自八十九年一月份後
      尚須一年八個月始能痊癒之情形；又其主張腿傷只要天氣變化便會酸痛，影響
      工作等情，亦無證據可資證明，均不足採。至於原告於八十八年七月至九月之
      三個月休養期間，其在服役中，並無工作，此時可否請求喪失勞動能力之損失
      ？按不法侵害他人之身體或健康者，對於被害人因此喪失或減少勞動能力，或
      增加生活上之需要時，應負損害賠償責任，其金額應就被害人受侵害前之身體
      健康狀態、教育程度、專門技能、社會經驗等方面酌定之，不能以一時一地之
      工作收入為準，此最高法院六十三年台上字第一三九四號判例可資參照，故我
      國民法第一百九十三條所規定之賠償乃係補償被害人因不法侵權行為所致勞動
      能力之喪失或減損，而非補償被害人工作所得之損失，故即便被害人當時無業
      ，但因其身體或健康若受不法侵權行為之侵害致勞動能力喪失或減損時，加害
      人仍負賠償責任。本件原告於八十八年七月至九月間雖於服役中，現實上並無
      工作，惟其確實因被告不法侵害行為致其脛骨骨折勞動能力喪失，揆諸前揭判
      例之意旨，原告仍得請求此期間喪失勞動能力之損害，而依據行政院八十六年
      十月十六日台八十六勞字第三九七一六號函，行政院核定基本工資調整為每月
      新台幣一萬五千八百四十元，原告三個月喪失勞動能力之損失為四萬七千五百
      二十元。再原告八十九年七月十二日手術拔釘，此時須休養二個星期，此雖已
      在原告退伍之後，然原告並無法證明其當時有工作並薪資為三萬五千元，故仍
      以前述最低基本工資計算之損害為七千九百二十元。從而，本件原告因此不法
      侵害行為而喪失勞動能力之損害總計為五萬五千四百四十元，原告逾此範圍之
      請求，於法無據，應駁回之。
（二）精神慰撫金：
      原告因本件車禍，左脛受有骨折須休養三個半月，其當時正在軍中服役，其學
      歷為高職畢業，目前每月收入為一萬多元，目前尚未婚，又被告為大專學生，
      目前半工半讀，收入為三萬多元等雙方之身分、地位及經濟能力，爰酌定精神
      慰撫金為十萬元，原告逾此範圍之求，並無理由，應駁回之。
五、按損害之發生或擴大，被害人與有過失者，法院得減輕賠償金額或免除之，此民
    法第二百十七條定有明文。而駕駛機車有過失致坐於後座之人被他人駕駛之車撞
    死者，後座之人係因藉駕駛人載送而擴大其活動範圍，駕駛人為之駕駛機車，應
    認係後座之人之使用人，應可類推民法第二百二十四條規定依同法第二百十七條
    第一項規定，此最高法院七十四年度台上字第一一七０號判例可資參照。本件原
    告係為訴外人盧江洲之機車後座乘客，訴外人盧江洲為其使用人，前已述及，訴
    外人盧江洲對於本件車禍之發生亦有過失，且本院審酌上情，認訴外人盧江洲對
    於車禍之發生過失比例為百分之五十，故揆諸前揭判例意旨，原告自應承擔訴外
    人盧江洲之過失，被告主張過失相抵，應有所據，故原告僅得請求被告賠償七萬
    七千七百二十元，原告逾此範圍之請求，並無所據，應予駁回。
六、據上論結：本件原告爰依侵權行為損害賠償請求被告給付七萬七千七百二十元，
    及民國八十九年二月四日起至清償日止按年息百分之五計算之利息，於法有據，
    應准許之。原告逾此範圍之請求，並無所據，應駁回之。
七、假執行之聲請：兩造均陳明願供擔保請准宣告假執行及免為假執行，爰酌定相當
    之金額均准許之。至原告敗訴部分，其假執行之聲請失所附麗，故應予駁回之。
八、據上論結：本件原告之訴一部有理由，一部無理由，爰依民事訴訟法第七十九條
    但書、第三百九十條第二項、第三百九十二條之規定，判決如主文。
中      華      民      國        九十      年      十一    月    十二  日
                                  臺灣桃園地方法院民事第二庭
~B法    官   田玉芬
中      華      民      國        九十      年      十一    月    十四  日
~B法院書記官 羅文


司法院資訊處製作；財團法人民間司法改革基金會備份。
